【裁判字號】    99,監宣,32
【裁判日期】    990827
【裁判案由】    監護宣告
【裁判全文】
臺灣苗栗地方法院民事裁定              99年度監宣字第32號
聲  請  人  乙○○
相  對  人  丙○○
關  係  人  甲○○
上列聲請人聲請監護宣告事件，本院裁定如下：
    主    文
宣告相對人丙○○（民國○○年○ 月○ 日生，身分證統一編號：Ｚ0
00000000號）為受監護宣告之人。
選定聲請人乙○○（民國○○年○ 月○ 日生，身分證統一編號：Ｚ0
00000000號）為相對人丙○○之監護人。
選定關係人甲○○（民國○○年○ 月○○日生，身分證統一編號：Ｚ0
00000000號）為會同開具財產清冊之人。
程序費用新台幣壹仟元由受監護宣告之人負擔。
    理    由
一、按對於因精神障礙或其他心智缺陷，致不能為意思表示或受
    意思表示，或不能辨識其意思效果者，法院得因本人、配偶
    、四親等之親屬，最近1 年有同居事實之其他親屬、檢察官
    、主管機關或社會福利機構之聲請，為監護之宣告，民法第
    14條第1 項定有明文。次按，受監護宣告之人應置監護人；
    法院為監護之宣告時，應依職權就配偶、四親等內之親屬、
    最近1 年有同居事實之其他親屬、主管機關、社會福利機構
    或其他適當之人選定1 人或數人為監護人，並同時指定會同
    開具財產清冊之人；法院選定監護人時，應依受監護宣告之
    人之最佳利益，優先考量受監護宣告之人之意見，審酌一切
    情狀，並注意下列事項：一、受監護宣告之人之身心狀態與
    生活及財產狀況。二、受監護宣告之人與其配偶、子女或其
    他共同生活之人間之情感狀況。三、監護人之職業、經歷、
    意見及其與受監護宣告之人之利害關係。四、法人為監護人
    時，其事業之種類與內容，法人及其代表人與受監護宣告之
    人之利害關係，民法第1110條、第1111條第1 項、第1111條
    之1 定有明文。
二、聲請人乙○○主張略以：聲請人為相對人丙○○之配偶，因
    相對人罹患腦幹梗塞合併缺血性中風，致呼吸衰竭，雖經送
    醫治療，仍不見起色，日常生活均仰賴他人照料，已因精神
    障礙或心智缺陷致不能為意思表示或受意思表示，或不能辨
    識其意思表示效果之程度，日常生活事務均無法自理，為此
    請求宣告相對人為受監護宣告之人，及選任聲請人乙○○為
    相對人之監護人等語，業據其提出與所述相符之戶籍謄本、
    財團法人為恭紀念醫院診斷證明書等件為證。另本院於99年
    7 月9 日上午10時30分許，至崇仁醫院實施鑑定程序，現場
    有為恭醫院鄧方怡醫師、聲請人乙○○、證人甲○○等人在
    場，法官當場審驗相對人之心神狀況，相對人躺臥病床上、
    插鼻胃管，手腳明顯萎縮，於訊問過程均無反應，對於聲請
    人、法官之叫喚無反應。又經鑑定人鄧方怡醫師初步表示略
    以：相對人有高血壓、糖尿病等病史，且心臟裝有支架，依
    電腦斷層掃瞄資料，相對人有多次小中風，此次比較嚴重。
    99年4 月4 日住院前幾天，相對人左側明顯無力，至同年4
    月9 日則已無法再言語，眼睛雖會睜開，但沒有注視反應，
    打針時也無痛感，與相對人握手亦無反應，且無認知、理解
    判斷能力，也無自我照顧及處理日常生活事務能力，已不能
    為意思表示或受意思表示等語，此有本院99年7 月9 日於為
    恭醫院所製作之勘驗筆錄附卷可稽。
三、嗣經上開醫師函覆簡易精神鑑定報告書載明略以：相對人近
    年有糖尿病、高血壓、冠狀動脈心臟病合併左側冠狀動脈狹
    窄情形，曾放置支架，並在為恭紀念門診追蹤及住院治療。
    相對人今年（99年）2 月開始生活自理能力下降，至4 月1
    日出現左側肢體無力現象，經為恭醫院急診評估，診斷為腦
    幹梗塞合併缺血性中風，嗣因吸入性肺炎，導致呼吸衰竭轉
    加護病房，至今則身體無法自主運動，對疼痛無反應，生命
    徵象需仰賴呼吸器，才能維持呼吸，不能說話、走路、翻身
    ，需人灌食、洗澡、處理大小便，日常生活均需仰賴他人照
    顧。精神狀態，意識混亂，雙眼雖可張開，但無眼神接觸，
    表情疏離，間歇性張開眼睛，無言語表達或發聲，四肢肌肉
    張力下降。認知功能、抽象思考及判斷能力無法進一步判別
    ，依病歷記載及聲請人陳述，相對人自99年5 月中旬迄今，
    精神狀態無明顯變化，其精神障礙呈現植物人狀態，已完全
    不能意思表示或辨識意思表示效果等語，此有為恭醫院99年
    7 月19日（99）為恭醫字第0990000693號函附簡易精神鑑定
    報告書1 份在卷可參。綜觀上情，足認相對人確因精神障礙
    或其他心智缺陷，至不能為意思表示或受意思表示，或不能
    辨識其意思表示之效果之程度，爰依法宣告相對人為受監護
    宣告之人。
四、茲審酌聲請人乙○○為相對人之配偶，乃相對人最近之親屬
    ，並表示願意負起將來照顧相對人之責任，目前相對人之醫
    療照顧亦無疏忽不當之處，此有戶籍謄本可資證明。另參酌
    關係人甲○○為聲請人之女兒，向來協助聲請人處理相對人
    之醫療照顧事宜，且表示同意擔任會同開具財產清冊之人，
    復查無相對人之其他親屬足資協助相關事宜，爰依上揭規定
    ，指定甲○○為會同開具財產清冊之人。
五、末按，監護人於執行有關受監護人之生活、護養療治及財產
    之職務時，應尊重受監護人之意思，並考量其身心狀況與生
    活狀況；監護開始時，監護人對於受監護人之財產，應依規
    定會同本院選定開具財產清冊之人，於2 月內開具財產清冊
    ，並陳報法院；於前條之財產清冊開具完成並陳報法院前，
    監護人對於受監護人之財產僅得為管理上必要之行為；監護
    人對於受監護人之財產，非為受監護人之利益，不得使用、
    代為或同意處分；監護人代理受監護人購置或處分財產，或
    就其居住之建築物或基地出租、供他人使用或終止租賃，非
    經法院許可，不生效力；新修正民法第1112條、第1113條准
    用第1099條、第1099-1、第1101條第1 項及第2 項之規定甚
    明，請參照辦理。
六、依民事訴訟法第608條第1項，裁定如主文。
中    華    民    國    99    年     8    月    27    日
             家事法庭     法  官  李麗萍
以上為正本係照原本作成。
如不服本裁定關於選定監護人及指定會同開距財產清冊之人等部
分，應於送達後10日內向本院提出抗告狀，並應繳納抗告費新臺
幣1000元；其餘關於宣告監護部分，不得抗告。
中    華    民    國    99    年     8    月    27    日
                          書記官  曾建和

司法院資訊處製作；財團法人民間司法改革基金會備份。
